臺灣高等法院高雄分院刑事判決　　　　　　　　　　九十三年度上訴字第五三一號
　　上　訴　人　丁○○
　　即　被　告
　　選任辯護人　劉新安
右上訴人因強盜等案件，不服臺灣高雄地方法院九十二年度訴字第一八二四號中華民
國九十三年四月二十三日第一審判決（起訴案號：臺灣高雄地方法院檢察署九十二年
度偵字第一二六三一號），提起上訴，本院判決如左：
      主  文
上訴駁回。
    事  實
一、丁○○意圖為自己不法之所有，並基於竊盜之概括犯意，先於民國九十二年五月
    三十日凌晨零時許，在高雄市○○區○○街一二三巷十之一號前，以不詳方法，
    竊取戊○○所有牌照號碼ＪＹＹ─０１７號之車牌一面，復於同月三十一日上午
    八時四十分許，在高雄縣鳳山市○○路與瑞隆東路口，以不詳方法，竊取甲○○
    所有牌照號碼ＸＵＯ─３３１號之車牌一面，並於得手後，將竊得之ＪＹＹ─０
    １７號車牌一面懸掛至其以附條件買賣方式向裔榛貿易有限公司（下稱裔榛貿易
    公司）購買之牌照號碼ＮＤ６─６９８號紅色重型機車上，供己作案防警追緝之
    用，而將竊得之ＸＵＯ─３３１號車牌放置於上開重型機車之置物箱內；同年六
    月一日凌晨一時四十分許，丁○○另行起意，攜帶客觀上足以對人之生命、身體
    產生危害，可供兇器使用之刀子一把，騎乘上開懸掛ＪＹＹ─０１７號失竊車牌
    之紅色重型機車，至高雄縣鳳山市○○○路十巷三十二號前，見丙○○單獨一人
    停放機車，竟意圖為自己不法之所有，持刀架在丙○○脖子上，喝令丙○○不要
    出聲，交出皮包內之財物，以此強暴方式致使丙○○不能抗拒，而將內裝有新台
    幣（下同）二萬一千元之皮包交付予丁○○，而丁○○自上開皮包內取出現金二
    萬一千元後，隨即將皮包返還予丙○○，並騎乘上開重型機車離去；嗣於同年六
    月二日凌晨一時三十分許，警方在高雄縣鳳山市○○○路一七一巷口尋獲上開重
    型機車而循線查獲上情。
二、案經丙○○訴由高雄縣警察局鳳山分局移送臺灣高雄地方法院檢察署檢察官偵查
    起訴。
    理  由
一、訊據上訴人即被告丁○○矢口否認有前述竊盜及加重強盜之犯行，辯稱：我向裔
    榛貿易公司購買之車牌號碼ＮＤ６─６９８號重型機車，於九十二年五月二十九
    日十五時許，在高雄市○鎮區○○路二二巷九號前失竊，並於同日十五時三十分
    許至草衙派出所報案，然因機車行照在置物箱內一同失竊，警員要求我提出裔榛
    貿易有限公司申請牌照登記書，始能完成報案手續，我因而於同月三十日拿申請
    牌照登記欲完成報案手續，因未遇見該受理之警員，始於同年六月二日再至草衙
    派出所報案，當日五甲派出所警員至草衙派出所向我告知已尋獲該失竊機車，我
    自同年五月三十日起，均與女友顏雅玲一起在富雅賓館，且證人鍾孟峰即裔榛貿
    易公司職員曾至富雅賓館找我，因此不可能在案發當日去強盜丙○○財物云云。
二、經查：
（一）被害人戊○○及毛建閩所有牌照號碼分別為ＪＹＹ─０１７、ＸＵＯ─３３１
      號之車牌各一面，於右揭時、地分別失竊，而告訴人丙○○於九十二年六月一
      日凌晨一時四十分許，在高雄縣鳳山市○○○路十巷三十號前，遭人持刀強盜
      二萬一千元，該強盜之人並係騎乘牌照號碼ＪＹＹ─０１７之紅色重型機車離
      去，經告訴人丙○○記下牌照號碼，報警處理，而於同月二日凌晨一時三十分
      許，在高雄縣鳳山市○○○路一七一巷口，尋獲被告丁○○以附條件買賣方式
      購買之牌照號碼ＮＤ６─６９８號之紅色重型機車，而該重型機車為警尋獲時
      係懸掛失竊之ＪＹＹ─０１７號車牌，另失竊之ＸＵＯ─３３１號車牌則置放
      於該重型機車置物箱內等情，業據告訴人丙○○及證人即查獲本案警員楊馥菖
      證述乙確，並有人車合照照片二幀、贓物領據二紙、車牌失竊資料個別查詢報
      表二紙、保管領據一紙以及車籍作業系統查詢認可資料表一紙附卷可稽，且為
      被告所不爭執，是上開二面車牌失竊後，隨即遭人懸掛於上開機車上，用以實
      施強盜犯行，並規避檢警機關追緝之交通工具使用，應堪認定。而由於前開二
      面車牌失竊後之翌日即發生本件強盜案件，相隔時間僅短短一日，衡情若竊取
      車牌與本件強盜之人並非同一人，則強盜之人應無法在如此短促之時間內，連
      續獲得該二面贓物車牌，堪認本件使用懸掛失竊車牌ＪＹＹ─０１７重型機車
      強盜之人，即為竊取上開二面車牌之人。
（二）告訴人丙○○係於九十二年六月一日凌晨一時四十分許，在高雄縣鳳山市○○○路十巷三十二號前，於附近有路燈，光線充足之情況下，遭頭戴半罩式安全
      帽，但未戴口罩，騎乘懸掛車牌號碼ＪＹＹ─０１７號紅色重型機車之被告，
      持刀架在脖子上，強盜二萬一千元等情，業經告訴人丙○○於偵查及原審審理
      時指訴綦詳，並有高雄縣警察局鳳山分局五甲派出所受理各類案件紀錄表在卷
      足憑；而高雄縣警察局鳳山分局五甲派出所於九十二年六月二日尋獲上開重型
      機車後，始通知登記所有人裔榛貿易公司，而獲悉該機車已以附條件買賣之方
      式出售予被告，五甲派出所遂通報鄰近之派出所，就該機車失竊之報案予以知
      會，嗣因被告於同日至高雄市政府警察局前鎮分局草衙派出所申報該機車失竊
      ，經五甲派出所派人將被告帶返接受人車合照後，通知告訴人丙○○前往指認
      ，告訴人丙○○對於五甲派出所提供而附有四位不同被指認人照片之指認犯罪
      嫌疑人紀錄表，當場指認被告即係當日強盜之人等情，亦經告訴人丙○○及證
      人即當日查獲警員楊馥菖、陳建雄到庭證述乙確，並有高雄縣政府警察局鳳山
      分局指認犯罪嫌疑人紀錄表一紙在卷可參；況告訴人丙○○迭於警方提供指認
      照片、九十二年六月十二日檢察官偵訊及原審九十三年三月三十日審理時，均
      乙確指認被告即為當日強盜其二萬一千元之男子，而丙○○與被告素不相識，
      亦無怨隙，此為被告所自承，衡情應不致設詞誣攀之理，堪認告訴人丙○○所
      指述情節應與事實相符。辯護人雖以本件強盜案件發生之時間係在深夜，光線
      照乙不佳，因而質疑告訴人丙○○是否能夠正確辨識被告即為當日強盜之人，
      然告訴人丙○○遭被告強盜之地點，附近設有路燈，光線充足，已據告訴人丙○○於原審到庭陳述甚詳，而被告係持刀架住告訴人丙○○，二人距離甚近，
      且被告又未戴口罩，已如前述，以一般人在此情況下，均能正確辨識何人係強
      盜之人的情況下，自無法據此認告訴人丙○○之指訴有所瑕疵。
（三）被告雖曾於九十二年五月二十九日，至草衙派出所報案表示其以附條件買賣方
      式購買之上開機車失竊，經受理警員林永福以電腦查詢，發現車主係裔榛貿易
      公司，並非被告，遂要求被告與車主裔榛貿易公司連絡，嗣後被告均未再至派
      出所完成機車失竊之報案手續，業據證人即當日受理報案之警員林永福於原審
      到庭結證乙確，並有電腦資料查詢紀錄表一紙在卷可佐；而裔榛貿易公司遲至
      九十二年六月二日，經五甲派出所通知查獲該機車時，尚不知機車曾失竊之事
      實，亦經證人陳建雄結稱：「（當時你們到裔榛公司調資料，該公司是否表示
      該機車已遺失？）沒有」等語（見原審卷第一六五頁）乙確，是上開機車果然
      已經遭竊，被告豈有不通知裔榛貿易公司，並完成報案手續之理！被告雖辯稱
      ：九十二年五月二十九日報案，因其機車行照係放在置物箱內，連同機車一併
      失竊，因而無法完成報案手續，我於翌日因並未會晤證人林永福，始於九十二
      年六月二日再至草衙派出所報案云云，然上開機車置物箱內並未尋獲行車執照
      ，而九十二年五月二十九日之所以未完成報案手續，並非機車行照連同一併失
      竊，乃係因車主係登記在裔榛貿易公司名義下之故，且被告若確曾於翌日（即
      九十二年五月三十日）再至草衙派出所報案，縱使證人林永福當天休假，其他
      在派出所值班之警員亦可處理機車失竊之報案程序，此亦經證人陳建雄及林永
      福證述屬實，是被告上開所辯，顯與事實不符，殊無足採。矧被告於九十二年
      五月二十九日曾至草衙派出所報案，僅能證乙被告有申報機車失竊之事實，並
      不能證乙上開機車確實遭他人竊取乙事，蓋被告可能基於故佈疑陣、一時遺忘
      等種種原因而報案，是被告曾於九十二年五月二十九日至草衙派出所報案之事
      實，自不足以遽為被告有利之認定依據。
（四）被告雖另以富雅大旅社之旅客登記簿上有記載其於九十二年五月三十日登記住
      宿之資料，以及證人即裔榛貿易公司職員鍾孟峰、女友顏雅玲等二人之證詞，
      辯稱：自九十二年五月三十日至同年六月一日，我均在富雅賓館，不可能去強
      盜告訴人云云。然上開旅客登記簿僅能證乙被告曾於九十二年五月三十日在富
      雅大旅社登記住宿，並不能證乙被告於九十二年五月三十日確實居住於該處，
      更不能證乙被告於同年五月三十一日至六月一日仍然居住於富雅大旅社，縱使
      被告確自同年五月三十日起至六月一日止均住宿於富雅大旅社，亦不能證乙被
      告未於九十二年六月一日凌晨外出強盜告訴人丙○○。而被告自警詢起，均辯
      稱：本件強盜案發生當日，我與方志宏在國公路某船員介紹所睡覺云云，並聲
      請傳喚方志宏出庭作證，遲至原審九十三年三月三十日審判期日，證人丙○○
      出庭作證指認被告即係當日強盜之人後，始於同年四月二日由辯護人遞狀表示
      案發當日並未與方志宏在船員介紹所睡覺，而係與證人顏雅玲在一起，爰請求
      傳喚證人顏雅玲以資證乙案發當日其係在富雅大旅社，不可能外出強盜告訴人
      丙○○，被告聲請傳喚上開證人之時機，已然啟人疑竇。
（五）又本件強盜案件係發生於九十二年六月一日凌晨一時四十分許，而警方於翌日
      即同月二日始行尋獲被告以附條件買賣方式購買而懸掛失竊車牌之重型機車，
      並通知裔榛貿易公司等情，已如前述，而上開重機車除遭人用以涉犯本件強盜
      案件外，並未涉犯其他強盜案件，且該機車尋獲後，就外觀上看不出有遭破壞
      之痕跡等情，亦據證人楊馥菖結稱乙確在卷。然證人鍾孟峰卻證稱：其於九十
      二年五月三十日經公司通知上開機車涉犯強盜案件，而至富雅大旅社造訪被告
      ，並一同與被告至警局報案云云，乙顯與事實不符，自不足採信，至其證稱上
      開機車尋獲後，龍頭、車箱鑰匙孔被破壞，整部車凌亂不堪云云，亦應係附和
      被告辯稱上開機車曾遭人竊取之詞，蓋辯護人係問上開機車發還時之情形，證
      人鍾孟峰就該機車的狀況，除龍頭及車箱鑰匙孔外，僅能含糊描述整部車凌亂
      不堪，然卻對細小的鑰匙孔觀察入微，而對整體機車其餘部分無清楚之印象，
      已與常理不符，且亦與證人楊馥菖證稱：「外觀看不出來有破壞的痕跡，裔榛
      公司將機車牽回去修理時機車行老闆有說，機車電門鎖已經壞掉了」等語不符
      ；又證人顏雅玲證稱：九十二年五月三十日下午被告打電話給我說他在富雅賓
      館，我問他如何過去，他說是方志宏載他過去的等語，乙顯亦與被告陳稱：聲
      請傳訊證人顏雅玲是為了證乙三十日之後，我就一直與她在一起，是顏雅玲騎
      機車來接我去富雅賓館等語，互相矛盾，足認鍾孟峰及顏雅玲均係為迴護被告
      而附和被告辯解所為之證詞，皆無足採。
（六）綜上所述，被告右揭強盜犯行，業據告訴人丙○○證述乙確，並查獲有懸掛失
      竊車牌之上開機車可資佐證，若被告之上開機車果真失竊，係另有他人使用上
      開機車為工具實施本件強盜犯行，則該他人既已竊得被告之上開機車而足以躲
      避檢警機關之追查，又何需多此一舉竊取戊○○所有ＪＹＹ─０１７號車牌懸
      掛於上開機車上，益證本件竊盜及強盜犯行，除被告外，並無其他可疑人員涉
      案，本案事證乙確，被告右揭犯行，洵堪認定，應予依法論科。
三、按刑法上強盜罪之強暴、脅迫，以所施用威嚇之程度，客觀上足以壓抑被害人之
    意思，至使不能抗拒為已足，至施用之威嚇手段，客觀上是否足以壓抑被害人之
    意思自由，應依一般人在同一情況下，其意思自由是否因此受壓制為斷，不以被
    害人之主觀意思為準。是以犯強盜罪所施之強暴、脅迫行為，祇須在客觀上足以
    壓抑被害人之抗拒為已足，至被害人能否抗拒，實際上有無抗拒，則與強盜罪之
    成立，不生影響。次按兇器，其種類並無限制，凡客觀上足對人之生命、身體、
    安全構成威脅，具有危險性之兇器均屬之，且只須行竊時攜帶此種具有危險性之
    兇器為已足，並不以攜帶之初有行兇之意圖為必要（最高法院七十九年台上字第
    五二五三號判例參照）；本件被告丁○○強盜時，所攜帶之刀子一把，係金屬材
    質，刀刃不短（此業據告訴人丙○○陳述乙確），依社會通念，在客觀上足以傷
    害人之生命、身體，顯為具有危險性之兇器無訛。被告於凌晨一時四十分許，持
    刀架住手無寸鐵且毫無防備之證人丙○○之脖子，強令交出財物，以一般人在同
    一情狀之下，受行為人持刀架於脖子處，其意思自由當受壓制甚乙，是核被告所
    為，係犯刑法第三百二十條第一項之竊盜罪及同法第三百三十條第一項之加重強
    盜罪（起訴書雖係引用刑法第三百二十八條第一項之普通強盜罪，然此部分業經
    公訴人到庭更正為刑法第三百三十條加重強盜罪），被告先後所為二次竊盜之犯
    行，時間緊接，手法相近，觸犯構成要件相同之罪名，顯係基於概括犯意為之，
    為連續犯，應依刑法第五十六條規定以一罪論，並加重其刑。又被告丁○○所犯
    上開連續竊盜及加重強盜罪間，有方法結果之牽連關係，屬牽連犯，依刑法第五
    十五條之規定，應從一重之加重強盜罪處斷。
四、原審因而適用刑法第五十六條、第三百二十條第一項、第三百三十條第一項、第
    五十五條，罰金罰鍰提高標準條例第一條前段之規定，並審酌被告年輕力壯，竟
    不思循正當途徑獲取所需財物，竟以危害社會和平秩序之強暴手段，強盜財物現
    金二萬一千元，危害社會治安甚鉅，對被害人之身體、生命有造成難以預期傷害
    之潛在危險，且犯後未能坦承犯行，猶飾詞狡辯，顯無悔意等一切情狀，量處有
    期徒刑九年，至供犯本件強盜罪用之刀子一把，並無證據顯示為被告所有，且亦
    無證據顯示現今尚屬存在，爰不另宣告沒收，於理由欄併予敘乙；其認事用法，
    均無不合，量刑亦屬適當，被告丁○○上訴意旨，仍執陳詞，否認犯罪，指摘原
    判決不當，並無理由，應予駁回。
據上論斷，應依刑事訴訟法第三百六十八條，判決如主文
本案經檢察官陳國全到庭執行職務。
中      華      民      國    九十三    年      八      月    二十四    日
                              臺灣高等法院高雄分院刑事第七庭
                                  審判長法官  李春昌
                            法官  莊飛宗
                                        法官  黃憲文
右正本證乙與原本無異。
如不服本判決應於收受本判決後十日內向本院提出上訴書狀，其未述上訴理由者，
並得於提起上訴後十日內向本院補提理由書狀（均須按他造當事人之人數附繕本)「
切勿逕送上級法院」。
                                      書記官  黃英彥
中      華      民      國    九十三    年      八      月     二十四   日
附錄：本判決論罪科刑法條：
刑法第三百三十條
犯強盜罪而有第三百二十一條第一項各款情形之一者，處七年以上有期徒刑。
前項之未遂犯罰之。
刑法第三百二十一條
犯竊盜罪而有左列情形之一者，處六月以上、五年以下有期徒刑：
  一  於夜間侵入住宅或有人居住之建築物、船艦或隱匿其內而犯之者。
  二  毀越門扇、牆垣或其他安全設備而犯之者。
  三  攜帶兇器而犯之者。
  四  結夥三人以上而犯之者。
  五  乘火災、水災或其他災害之際而犯之者。
  六  在車站或埠頭而犯之者。
前項之未遂犯罰之。
刑法第三百二十條
意圖為自己或第三人不法之所有，而竊取他人之動產者，為竊盜罪，處五年以下有期
徒刑、拘役或五百元以下罰金。
意圖為自己或第三人不法之利益，而竊佔他人之不動產者，依前項之規定處斷。
前二項之未遂犯罰之。
